【裁判字號】    96,易緝,179
【裁判日期】    970116
【裁判案由】    詐欺
【裁判全文】
臺灣高雄地方法院刑事判決             96年度易緝字第179號
公  訴  人  臺灣高雄地方法院檢察署檢察官
被      告  甲○
上列被告因詐欺案件，經檢察官提起公訴（89年度偵字第 26482
號），本院判決如下：
    主  文
甲○無罪。
    理  由
一、公訴意旨略以：被告甲○明知其已陷於無資力，仍意圖為自
    己不法之所有，於民國89年5 月7 日，夥同另10餘名不詳姓
    名之男子，至高雄市丙○○所經營之媚力再現ＫＴＶ店消費
    ，計消費新臺幣（下同）56,000元之餐飲等物，嗣於結帳時
    ，被告甲○無力付現，遂佯以同額之支票1 張以為抵付，詎
    屆期提示該張支票竟遭退票，丙○○始知受騙，因認被告涉
    犯刑法第339條第1項之詐欺取財罪等語。
二、按犯罪事實應依證據認定之，無證據不得推定其犯罪事實。
    又不能證明被告犯罪者，應諭知無罪之判決，刑事訴訟法第
    154 條第2 項、第301 條第1 項定有明文。又事實之認定，
    應憑證據，如未能發現相當證據，或證據不足以證明，自不
    能以推測或擬制之方法，為裁判基礎（最高法院40年台上字
    第86號判例參照）；而告訴人之告訴，係以使被告受刑事訴
    追為目的，是其陳述是否與事實相符，仍應調查其他證據以
    資審認（最高法院52年台上字第1300號判例參照），易言之
    ，即藉由補強證據之存在，以增強或擔保告訴人陳述之證明
    力（最高法院87年度台上字第2176號判決要旨參照）。且認
    定犯罪事實所憑之證據，雖不以直接證據為限，間接證據亦
    包括在內，然無論直接證據或間接證據，其為訴訟上之證明
    ，須於通常一般之人均不致有所懷疑，而得確信其為真實之
    程度者，始得據為有罪之認定，倘其證明尚未達到此一程度
    ，而有合理之懷疑存在而無從使事實審法院得有罪之確信時
    ，即應由法院諭知被告無罪之判決（最高法院40年台上字第
    86號、30年台上字第816 號、76年台上字第4986號判例意旨
    參照）。又詐財罪之成立，要以加害者有不法而取得財物之
    意思，實施詐欺行為，被害者因此行為，致表意有所錯誤，
    而其結果為財產上之處分，受其損害，最高法院19年上字第
    1699號著有判例。是若行為人於行為之始並無任何不法取得
    財物之詐欺犯意，自不該當於刑法第339 條第1 項之詐欺取
    財罪。
三、公訴人認被告甲○涉有上開詐欺取財犯行，無非係以被告坦
    承其確實有於上開、地告訴人所經營之媚力再現ＫＴＶ店消
    費56,000元之餐飲，並以同額之支票1 張以為抵付，而屆期
    提示該張支票遭退票等事實，及支票、退票理由單各1 紙等
    證物為其依據。訊據被告堅決否認有何詐欺取財之犯行，辯
    稱：伊之前在告訴人所經營之媚力再現ＫＴＶ店多次消費均
    有支付款項，僅有本件通訊行給伊之客票跳票，伊沒有詐欺
    之意思等語。是依上述，本件之爭點厥為被告於消費之時是
    否即有詐欺之犯意？經查：
  (一)被告甲○於89年5 月7 日至告訴人丙○○所經營之媚力再現
    ＫＴＶ店消費，計消費56,000元之餐飲等物，並於結帳時，
    以炳豊企業有限公司（下稱炳豊公司）為發票人、發票日為
    89年6 月20日、由被告背書之同額之支票1 張（支票號碼為
    ：UW0000000 號）以為支付，屆期經告訴人提示該張支票遭
    退票等事實，為被告所不爭執，且有支票及退票理由單各 1
    紙（見偵卷第4頁）在卷可稽，應堪信為真實。
  (二)經本院觀察被告用以支付告訴人之面額56,000元支票其退票
    理由單之內容，該張支票之發票人係炳豊公司，而該支票帳
    戶係於89年5 月19日遭列為拒絕往來戶，有支票及退票理由
    單各1 紙（見偵卷第4 頁）在卷可稽，是該張支票既係炳豊
    公司所開立，而由被告持有中，並背書轉讓予告訴人，則被
    告並非發票人，自無從知悉該支票帳戶之信用狀況，而稽之
    支票係作為支付工具使用之性質，持票人將所持有之支票背
    書轉讓予發票人外之第三人，作為支付工具使用，要屬現今
    支票使用之常態，是本件被告既係以炳豊公司開立之支票背
    書轉讓予告訴人，用以支付積欠告訴人之消費款項，要屬正
    常之交易模式，而被告既非發票人，自無從知悉該支票帳戶
    之信用狀況，要難謂被告自始即有何詐欺取財犯意；另參以
    本件被告係於89年5 月7 日將該支票背書轉讓予告訴人，其
    日期遠在該支票帳戶於89年5 月19日遭列為拒絕往來戶之前
    ，則被告將該支票背書轉讓予告訴人之時，該支票帳戶尚未
    被列為拒絕往來帳戶，是被告亦無從知悉該支票帳戶是否已
    因存款不足而遭列為拒絕往來帳戶，益徵被告並無任何詐欺
    取財之犯意。從而，既不能證明被告有何詐欺取財犯意，則
    依上開最高法院19年上字第1699判例所示，被告之行為並不
    該當於刑法第339 條第1 項之詐欺取財罪。
四、綜據上述，本件檢察官提出之積極證據尚不足以認定被告有
    何詐欺取財之犯行，其間尚有合理之懷疑存在，本院自不能
    僅以告訴人之指訴，即認為被告有何詐欺取財犯行。此外，
    復查無其他積極證據足認被告有公訴意旨所述犯行，其既未
    經證明犯罪，揆諸前揭說明，自應為無罪之諭知。
據上論斷，應依刑事訴訟法第301 條第1 項，判決如主文。
本案經檢察官乙○○到庭執行職務。
中    華    民    國    97    年    1     月    16    日
                  鳳山刑事第一庭審判長法  官 黃三友
                                      法  官 林芳華
                                      法  官 陳盈吉
以上正本證明與原本無異。
如不服本判決應於收受本判決後10日內向本院提出上訴書狀，並
應敘述具體理由，如未敘述上訴理由者，應於上訴期間屆滿後20
日內補提理由書狀於本院（均須按他造當事人之人數附繕本）「
切勿逕送上級法院」。
中    華    民    國    97    年    1     月    16    日
                                       書記官  陳展榮


司法院資訊處製作；財團法人民間司法改革基金會備份。
